【裁判字號】    99,台上,610
【裁判日期】    990128
【裁判案由】    違反槍砲彈藥刀械管制條例
【裁判全文】
最高法院刑事判決              九十九年度台上字第六一０號
上  訴  人  甲○○
上列上訴人因違反槍砲彈藥刀械管制條例案件，不服台灣高等法
院中華民國九十七年一月十五日第二審判決（九十六年度上訴字
第四四五八號，起訴案號：台灣板橋地方法院檢察署九十六年度
偵字第一一六三八號），提起上訴，本院判決如下：
    主  文
上訴駁回。
    理  由
按刑事訴訟法第三百七十七條規定，上訴於第三審法院，非以判
決違背法令為理由，不得為之。是提起第三審上訴，應以原判決
違背法令為理由，係屬法定要件。如果上訴理由書狀並未依據卷
內訴訟資料，具體指摘原判決不適用何種法則或如何適用不當，
或所指摘原判決違法情事，顯與法律規定得為第三審上訴理由之
違法情形不相適合時，均應認其上訴為違背法律上之程式，予以
駁回。本件上訴人甲○○上訴意旨略稱：證人即鑑定人陳顯明於
原審證稱：原判決附表（下稱附表）編號(一)（下稱編號(一)）之槍
枝，槍管、彈套部分是塑膠材質，第一次試射時，可能是火藥量
裝太多，造成槍管滑套破裂，但測得彈頭單位面積動能為二十九
．九焦耳／平方公分，且依陳顯明提出之速度換算表內並無記載
編號(一)槍枝之單位面積動能，顯見編號(一)槍枝係供觀賞把玩之用
，不適合發射金屬或子彈，內政部警政署刑事警察局（下稱刑事
警察局）鑑定測得彈頭單位面積動能係因裝置過多火藥所致，不
得以此認定該槍枝具有殺傷力。又陳顯明於原審證稱：附表編號
(七)（下稱編號(七)）槍枝並無改造跡象，只要彈殼做大一點，彈殼
壁厚一點，仍得以彈殼裝上五．五mm之鋼珠來試射。足見編號(七)
槍枝係未經改造之玩具手槍，不適於發射金屬或子彈，因鑑定人
員刻意加大彈殼及增厚殼壁，並裝上五．五mm鋼珠試射，始測得
單位面積動能為六十九．四五焦耳／平方公分。原判決以刑事警
察局鑑定報告認編號(一)、編號(七)槍枝具有殺傷力，有適用法則不
當之違法云云。
惟查原判決依憑上訴人不利於己之部分自白、證人陳顯明於原審
之證詞，刑事警察局刑鑑字第０九六００七四一八九號、000
0000000號槍彈鑑定書、刑鑑字第０九六０一０四０六六
號、０九六０一一三五一０號、０九六０一０四０號函，扣案如
附表所示槍枝及子彈、台灣高等法院被告（上訴人）全國前案紀
錄表等證據，資以認定上訴人有原判決事實欄所記載之犯罪事實
。因而撤銷第一審之科刑判決，改判依想像競合犯規定，從一重
論處上訴人未經許可，持有可發射子彈具有殺傷力之改造槍枝罪
刑（累犯，處有期徒刑四年六月，併科新台幣（下同）二十萬元
，罰金如易服勞役，以三千元折算一日），併為從刑之諭知，已
詳述其所依憑之證據及認定之理由。對於上訴人所辯：扣案之槍
、彈係供收藏之用，不知具有殺傷力。而刑事警察局槍彈鑑定報
告雖認扣案槍枝均具殺傷力，但編號(七)之槍管為兩截，並用螺絲
鎖住，子彈應無法通過。且附表編號(八)、(九)（下稱編號(八)、(九)）
槍枝槍管相同，但發射彈丸單位面積動能不同，顯係因填充火藥
量不同所致。又附表編號(十)（下稱編號(十)）槍枝槍管斷裂，並以
鐵釘固定，何以仍可擊發？另附表編號(十一)（下稱編號(十一)）槍枝撞
針則無動力推動，亦應無法擊發，足見本件槍彈鑑定報告並不可
採云云，經綜合調查證據之結果，認不足採；或不足為上訴人有
利之認定，已在判決內詳予指駁，並說明其證據取捨及判斷之理
由。且敘明扣案附表所示之槍枝、子彈，經送刑事警察局鑑定結
果，認均具殺傷力，有該局刑鑑字第０九六００七四一八九號、
0000000000號槍彈鑑定書及刑鑑字第０九六０一０四
０六六號、０九六０一一三五一０號函在卷可稽。而鑑定人即刑
事警察局鑑識科人員陳顯明於原審結證：編號(一)槍枝，依照鑑定
方法，槍管有部分是塑膠材質，第一次試射時，可能因火藥量裝
太多，造成槍管、滑套破裂，但測得發射彈頭單位面積動能為二
十九．九焦耳╱平方公分；編號(七)槍枝經過裝填火藥，鑑定時其
槍管暢通，其不是制式手槍，雖然沒有改造成，但其擊發功能可
用來擊發子彈，所以有裝填子彈試射，其發射彈丸單位面積動能
為六十九．四五焦耳╱平方公分，發射速度可以達到一百八十一
（公尺╱秒）；編號(一)、(十)、(十一)等槍枝有測到子彈從槍口射出之
初速，如庭呈之速度換算表（見原審卷第四九頁）；編號(七)槍枝
原廠即是這樣，沒有看到改造跡象，未列為制式手槍，擊發功能
均正常，且該手槍，出口雖小，但只要彈殼做大一點，彈殼壁厚
一點，彈殼裝上五點五公釐之鋼珠就可試射。鑑驗過程中有火藥
裝太多之情況，是因為改造手槍無法控制火藥量，一開始裝八分
或七分滿，可能無法承受爆炸壓力就爆掉等語。則編號(一)所示之
改造手槍，經試射結果，雖因槍管無法承受子彈擊發時之高壓，
致槍管、滑套爆裂。然槍砲彈藥刀械管制條例中關於各類槍砲、
彈藥、刀械之定義，除於該條例第四條中詳細規範其具體種類及
名稱外，並規定「其他可發射金屬或子彈具有殺傷力之各式槍砲
」，以資涵括。且該條所稱之槍砲，指凡具有適於發射金屬或子
彈之正常結構與功能，對人體具有殺傷力者，均屬之，至於該槍
砲是否具有可反覆使用之特性，則非所問。縱該槍砲祇具有射擊
一發金屬或子彈之功能，或僅能作有限次數之射擊，而不能反覆
多次使用，若對人體具有殺傷力者，仍不影響為該條例所規定槍
砲之認定。本件扣案之槍枝，或經刑事警察局以裝填適用子彈試
射方式測試發射彈丸單位面積動能已達具殺傷力之標準，或以性
能檢測法檢測結果，研判槍管暢通，擊發結構良好，擊發、擊垂
及撞針功能均正常得以擊發子彈，自均屬槍砲彈藥刀械管制條例
第四條所定具有殺傷力之槍枝。原判決所為論述，核與卷證資料
相符，從形式上觀察，並無足以影響判決結果之違背法令之情形
，亦無上訴意旨所指之違背證據法則。上訴意旨所指，對於原判
決究竟如何違背法令，並未依卷內訴訟資料為具體之指摘，或徒
憑己意，就屬原審採證認事職權之適法行使，及原判決已經說明
事項，任意指摘為違法，核與法律規定得為第三審上訴理由之違
法情形，均不相適合，應認其上訴違背法律上之程式，予以駁回
。
據上論結，應依刑事訴訟法第三百九十五條前段，判決如主文。
中    華    民    國  九十九  年    一    月  二十八  日
                      最高法院刑事第十二庭
                          審判長法官  黃  一  鑫
                                法官  張  春  福
                                法官  林  勤  純
                                法官  李  錦  樑
                                法官  陳  國  文
      本件正本證明與原本無異
                                      書  記  官
中    華    民    國  九十九  年    二    月    八    日
                                                      K

司法院資訊處製作；財團法人民間司法改革基金會備份。
